【裁判字號】    99,審訴,908
【裁判日期】    991229
【裁判案由】    違反槍砲彈藥刀械管制條例
【裁判全文】
臺灣士林地方法院刑事判決             99年度審訴字第908號
公  訴  人  臺灣士林地方法院檢察署檢察官
被      告  周家輝
指定辯護人  本院公設辯護人  姜惠如
上列被告因違反槍砲彈藥刀械管制條例案件，經檢察官提起公訴
（99年度偵字第11625號），本院判決如下：
    主  文
周家輝未經許可，寄藏可發射子彈具有殺傷力之改造手槍，處有
期徒刑參年肆月，併科罰金新臺幣伍萬元，罰金如易服勞役以新
臺幣壹仟元折算壹日。扣案仿BERETTA 廠84型半自動改造手槍壹
枝（含彈匣壹個，槍枝管制編號：0000000000號）沒收。
    事  實
一、周家輝明知可發射子彈具有殺傷力之改造手槍及具有殺傷力
    之子彈，均為槍砲彈藥刀械管制條例所管制之物品，未經許
    可，不得無故持有及寄藏，竟於民國97年3 月間某日，在基
    隆市五堵附近某小吃店內，收受真實姓名年籍不詳綽號「神
    經」之成年男子所交付之具有殺傷力仿BERETTA 廠84型半自
    動手槍換裝土造金屬槍管之改造手槍1 枝（含彈匣1 個，槍
    枝管制編號：0000000000號）及具有殺傷力之直徑9.0mm 之
    子彈1 顆後，置於其位於臺北縣汐止市○○街○ 段50巷41弄
    10號4 樓住處予以寄藏。嗣於99年8 月21日凌晨0 時許，周
    家輝因不滿友人高以諾（原名高世學）在電話中辱罵鄭翔懋
    ，並與高以諾在電話中發生爭執，遂從住處攜出上揭改造手
    槍及子彈，並於99年8 月21日凌晨1 時45分許，與鄭翔懋、
    莊家豪共同前往臺北縣汐止市○○路○ 段與南昌街口，尋找
    高以諾理論，雙方發生爭執期間，周家輝見高以諾揮拳毆打
    鄭翔懋，遂基於普通傷害之故意，手持上揭改造手槍及子彈
    ，朝高以諾腳部方向射擊1 槍，子彈當場貫穿高以諾之左小
    腿，致高以諾受有左小腿穿刺傷（入口2 公分於內上小腿，
    出口3 公分於外下小腿）、小腿肌肉撕裂傷等身體傷害（傷
    害部分未據告訴），周家輝驚覺惹禍，遂與鄭翔懋、莊家豪
    趕緊離開現場。嗣經警方據報獲悉槍擊案件，並經高以諾指
    認係由周家輝持槍射傷其左小腿後，隨即展開追查，周家輝
    得知警方正在追查中，即於99年8 月27日中午11時許，攜帶
    上揭槍枝前往臺北縣政府警察局汐止分局自白上情。
二、案經臺北縣政府警察局汐止分局報告臺灣士林地方法院檢察
    署檢察官偵查起訴。
    理  由
壹、證據能力部分：
一、按被告以外之人於審判外之言詞或書面陳述，除法律有規定
    者外，不得作為證據；又被告以外之人於偵查中向檢察官所
    為之陳述，除顯有不可信之情況者外，得為證據；另被告以
    外之人於審判外之陳述，雖不符合刑事訴訟法第159 條之1
    至第159 條之4 之規定，而經當事人於審判程序同意作為證
    據，法院審酌該言詞陳述或書面陳述作成時之情況，認為適
    當者，亦得為證據，而當事人、代理人或辯護人於法院調查
    證據時，知有上開不得為證據之情形，而未於言詞辯論終結
    前聲明異議者，視為有前項之同意，刑事訴訟法第159 條第
    1 項、第159 條之1 第2 項及第159 條之5 分別定有明文。
    經查：
  (一)證人高以諾、鄭翔懋、莊家豪於警詢中所為之陳述，均為被
    告以外之人於審判外之言詞陳述，然經本院於審判程序提示
    予被告及指定辯護人並告以要旨，均經被告及指定辯護人、
    檢察官表示沒有意見並同意作為證據，於言詞辯論終結前復
    未聲明異議，又本院審酌上開證人等警詢筆錄之記載，均無
    不正取供之情事，且證人於警詢時亦無具結之可能，是就該
    等審判外言詞陳述作成時之情況，應認為適當，依刑事訴訟
    法第159 條之5 規定意旨，均具有證據能力。
  (二)證人高以諾於偵查中所為之證述，固屬被告以外之人於審判
    外所為之陳述，惟檢察官係國家公務員，代表國家偵查犯罪
    ，實行公訴，而實務運作時，檢察官向被告以外之人所取得
    之陳述，原則上均能遵守法律規定，不致違法取供，其可信
    度極高，又上開證人於偵查中在檢察官面前所為之陳述，既
    經依法具結，且本院查無其不能自由陳述或檢察官有以其他
    非法、不當方式取證之情形，而被告及指定辯護人於本院審
    理中復未曾提及檢察官在偵查時有何不法取證致上開證人之
    證詞顯不可信之情事，是就該審判外之言詞陳述，應依刑事
    訴訟法第159 條之1 第2 項規定，認有證據能力。
  (三)臺北縣政府警察局汐止分局99年9 月8 日北縣警汐刑字第09
    90031444號函所附高以諾疑似遭槍擊案現場勘察報告1 份，
    係被告以外之人於審判外之言詞陳述，然經本院於審判程序
    提示予被告並告以要旨，經被告表示無意見，且未聲明異議
    ，經本院審酌該審判外言詞陳述作成時之情況，應認為適當
    ，依刑事訴訟法第159 條之5 規定意旨，具有證據能力。
  (四)卷附監視錄影照片12張、汐止分局汐止派出所偵辦高世學遭
    槍擊案調閱路口監錄系統鏡頭位置圖1 份、現場勘察照片16
    張，均非供述證據，審酌其等作成或取得之情況，並無違背
    法定程序取得之情形，依刑事訴訟法第158 條之4 之反面解
    釋，應認均具有證據能力，而得為本案之證據。
二、次按，內政部警政署刑事警察局99年9 月17日刑鑑字第0990
    123649號槍彈鑑驗書固屬被告以外之人於審判外之書面陳述
    ，惟上開鑑定書係內政部警政署刑事警察局實施鑑定之人員
    依專業知識經驗就送鑑事項，於例行之公務中，機械性陳述
    其判斷意見，記載於鑑驗通知書上以為證明具有殺傷力之情
    形，且查無顯不可信之情況，是上開鑑定書之性質為公務員
    職務上製作之證明文書，依刑事訴訟法第159 條之4 第1 款
    規定，自有證據能力。
三、再按，醫師執行業務時，應製作病歷，並簽名或蓋章及加註
    執行年、月、日；且所製作之病歷，除應於首頁載明病人姓
    名、出生年、月、日、性別及住址等基本資料外，其內容至
    少應載明病人之就診日期、主訴、檢查項目及結果、診斷結
    果、病名、治療、處置或用藥情形等事項，此觀醫師法第12
    條規定自明。是醫師執行醫療業務時，無論患者是否因病尋
    求診療，或因特殊目的而就醫，醫師於診療過程中，均應依
    醫師法之規定製作病歷，而此一病歷之製作，均屬醫師於醫
    療業務過程中所須製作之紀錄文書，縱病患有因訴訟目的，
    例如被毆傷而尋求醫師治療，對於醫師而言，仍屬其醫療業
    務行為之一部分，依據上揭規定，仍應依法製作病歷，則該
    病歷即屬醫師於業務上所製作之紀錄文書，與通常之醫療行
    為所製作之病歷無異，自屬刑事訴訟法第159 條之4 第2 款
    所稱從事業務之人於業務上所須製作之紀錄文書，而診斷證
    明書係醫師依據病患之病歷資料所轉錄製作之證明文書，故
    亦屬該條項所稱之證明文書。準此，本判決所引用下列汐止
    國泰綜合醫院於99年8 月30日所提供之被害人高以諾診斷證
    明書，係屬從事業務之人於業務上所製作之紀錄文書、證明
    文書，且查無顯不可信之情況，依刑事訴訟法第159 條之4
    第2 款規定，自亦具有證據能力。
四、本判決關於臺北縣之相關地址，已改制為「新北市○○區」
    ，仍援用改制前「臺北縣○○市」，以便與卷證相符。
貳、實體部分：
一、上揭犯罪事實，業據被告周家輝迭於警詢、檢察官偵查中及
    本院準備程序期日、審理中坦承不諱（參見偵查卷第8 頁至
    第11頁、第81頁至第82頁、第87頁至第89頁、本院卷第13頁
    、第24頁至第26頁），核與證人即被害人高以諾、證人鄭翔
    懋、莊家豪分別於警詢、檢察官偵查中所證述之情節相符，
    並有監視錄影照片12張、汐止分局汐止派出所偵辦高世學遭
    槍擊案調閱路口監錄系統鏡頭位置圖1 份、臺北縣政府警察
    局汐止分局99年9 月8 日北縣警汐刑字第0990031444號函所
    附高以諾疑似遭槍擊案現場勘察報告1 份及現場勘察照片16
    張附卷（參見偵查卷第12頁至第17頁、第27頁至第28頁、第
    39頁至第43頁、第53頁至第57頁、第81頁至第82頁、第87頁
    至第89頁、第91頁至第103 頁）可稽，復有上開具有殺傷力
    仿BERETTA 廠84型半自動手槍換裝土造金屬槍管之改造手槍
    1 枝（含彈匣1 個，槍枝管制編號：0000000000號）扣案可
    資佐證。又上開改造手槍經送請內政部警政署刑事警察局以
    檢視法、性能檢驗法及試射法鑑驗後，結果略以：送鑑手槍
    1 枝（槍枝管制編號：0000000000號），認係改造手槍，由
    仿BERETTA 廠84型半自動手槍製造之槍枝，換裝土造金屬槍
    管而成，擊發功能正常，可供擊發適用子彈使用，認具殺傷
    力，有該局99年9 月17日刑鑑字第0990123649號鑑定書1 份
    附卷（參見偵查卷第121 頁至第122 頁）可佐。再被告於前
    揭時、地，持上開具有殺傷力之改造手槍1 枝搭配其自綽號
    「神經」之成年男子處所收受寄藏之直徑9.0mm 金屬彈頭子
    彈1 顆，朝被害人高以諾腳部方向射擊，造成被害人高以諾
    受有左小腿穿刺傷（入口2 公分於內上小腿，出口3 公分於
    外下小腿）、小腿肌肉撕裂傷等身體傷害，亦有汐止國泰綜
    合醫院於99年8 月30日所提出之被害人高以諾診斷證明書1
    紙附卷（參見偵查卷第120 頁）可考。從而，扣案上開改造
    手槍1 枝及已發射而未扣案之子彈1 顆應認均具有殺傷力，
    當甚明確，是被告未經許可，寄藏具有殺傷力之改造手槍1
    枝及子彈1 顆之犯行洵堪認定，自應依法論科。
二、按寄藏與持有，均係將物置於自己實力支配之下，僅寄藏必
    先有他人之持有行為，而後始為之受寄代藏而已，故寄藏之
    受人委託代為保管，其保管之本身，亦屬持有，不過，此之
    持有係受寄之當然結果。槍砲彈藥刀械管制條例第8 條第4
    項及同條例第12條第4 項均係將「持有」與「寄藏」為分別
    之處罰規定，則單純之「持有」，固不包括「寄藏」，但「
    寄藏」之受人委託代為保管，其保管之本身所為之「持有」
    ，既係「寄藏」之當然結果，法律上自宜僅就「寄藏」行為
    為包括之評價，不應另就「持有」予以論罪（最高法院74年
    臺上字第3400號判例意旨參照）。是核被告周家輝所為，係
    犯槍砲彈藥刀械管制條例第8 條第4 項之未經許可寄藏可發
    射子彈具有殺傷力之改造手槍罪、同條例第12條第4 項之未
    經許可寄藏子彈罪。次按，未經許可寄藏槍、彈，其因寄藏
    而持有之繼續為行為之繼續，至持有行為終了時均論為一罪
    ，不得割裂，則包括持有該槍、彈之行為，自亦為行為之繼
    續，其犯罪之完結須繼續至行為終了時為止，均只論為一罪
    而不得割裂。被告基於一個持有之犯意，以一持有行為同時
    觸犯前開2 罪名，為想像競合犯，應依刑法第55條之規定，
    從一重之未經許可寄藏可發射子彈具有殺傷力之改造手槍罪
    處斷。再按槍砲彈藥刀械管制條例第18條第4 項前段規定：
    「犯本條例之罪，於偵查或審判中自白，並供述全部槍砲、
    彈藥、刀械之來源及去向，因而查獲或因而防止重大危害治
    安事件之發生者，減輕或免除其刑。」依其犯罪形態，倘該
    槍砲、彈藥、刀械已經移轉持有，兼有來源及去向者，固應
    供述全部之來源及去向，始符合上開規定。但其犯罪行為，
    僅有來源而無去向，或僅有去向而無來源者，祇要供述全部
    來源，或全部去向，因而查獲或因而防止重大危害治安事件
    之發生時，即符合減輕或免除其刑之規定，並非謂該犯罪行
    為，必須兼有來源及去向，始有該條項之適用（最高法院95
    年度臺上字第5130號判決意旨參照）。查本件被告持有、寄
    藏槍彈經警查獲後，雖於檢察官偵查及本院準備程序期日、
    審理中均自白犯罪，並供出上開改造手槍及子彈來源為綽號
    「神經」之成年男子，且於本院99年12月10日準備程序中供
    稱該綽號「神經」之成年男子姓名為「徐欽炫」，已於97年
    4 月間死亡，惟是否確有其人？尚無證據證明可稽，且檢警
    亦未因此查獲，自不符合前開自白減免其刑之規定。爰審酌
    被告因一時輕率失慮，竟無視於法律之禁止，於收取他人交
    付之上開具有殺傷力之改造手槍及子彈後予以寄藏，對於人
    身安全、社會治安具有相當程度之潛在危險，進而持以作為
    傷害他人身體之不法使用，對他人及社會秩序造成危害，犯
    罪情節非輕，惟念其犯後始終坦承犯行，態度尚稱良好，兼
    衡其犯罪之動機、目的、手段、寄藏槍彈之時間長短，及其
    品行、智識程度、家庭生活狀況等一切情狀，量處如主文所
    示之刑，並就罰金部分諭知易服勞役之折算標準，以示儆懲
    。
三、扣案具有殺傷力之仿BERETTA 廠84型半自動手槍換裝土造金
    屬槍管之改造手槍1 枝（含彈匣1 個，槍枝管制編號：0000
    000000號），應依刑法第38條第1 項第1 款規定宣告沒收。
    至於上開業經被告擊射之直徑9.0mm 金屬彈頭之子彈1 顆，
    因經擊射後之子彈已不具有子彈之完整結構，且已失去其效
    能，而不具殺傷力，當非違禁物，且未經扣案，爰不併予宣
    告沒收。另其他扣案之直徑約9.0mm 之非制式子彈2 顆，經
    送驗採樣1 顆試射，無法擊發，認不具殺傷力，有上開內政
    部警政署刑事警察局99年9 月17日刑鑑字第0990123649號鑑
    驗書1 份附卷可考，公訴人亦認該2 顆非制式子彈不具殺傷
    力，而非違禁物，並未起訴且與本案無關，故不另為沒收之
    諭知，併此敘明。
據上論斷，應依刑事訴訟法第299 條第1 項前段，槍砲彈藥刀械
管制條例第8 條第4 項、第12條第4 項，刑法第11條前段、第55
條、第42條第3 項、第38條第1 項第1 款，判決如主文。
本案經檢察官朱學瑛到庭執行職務。
中    華    民    國    99    年    12    月    29    日
                  刑事第一庭審判長法  官  雷雯華
                                  法  官  莊明達
                                  法  官  王沛雷
以上正本證明與原本無異。
如不服本判決應於收受判決後10日內向本院提出上訴書狀，並應
敘述具體理由；其未敘述上訴理由者，應於上訴期間屆滿後20日
內向本院補提理由書（均須按他造當事人之人數附繕本）「切勿
逕送上級法院」。
                                  書記官  陳麗津
中    華    民    國    99    年    12    月    29    日
本案論罪科刑法條全文：
槍砲彈藥刀械管制條例第8 條4 項
未經許可，持有、寄藏或意圖販賣而陳列第1 項所列槍枝者，處
3 年以上10年以下有期徒刑，併科新臺幣700 萬元以下罰金。
槍砲彈藥刀械管制條例第12條第4 項
未經許可，持有、寄藏或意圖販賣而陳列子彈者，處5 年以下有
期徒刑，併科新臺幣300 萬元以下罰金。

司法院資訊處製作；財團法人民間司法改革基金會備份。
